最高法院刑事判決　　　　　　一○○年度台上字第七三二三號
上　訴　人　詹萬清
選任辯護人　蘇凱平律師（法律扶助）
上列上訴人因違反槍砲彈藥刀械管制條例案件，不服台灣高等法
院中華民國九十九年十一月二十三日第二審判決（九十九年度上
訴字第二○四一號，起訴案號：台灣板橋地方法院檢察署九十八
年度偵字第一七六六三號），提起上訴，本院判決如下：
    主  文
原判決撤銷，發回台灣高等法院。
    理  由
本件原判決認定上訴人詹萬清明知未經主管機關許可，不得持有
槍砲彈藥刀械管制條例管制之違禁物，竟未經許可，基於持有可
發射子彈具有殺傷力之改造槍枝之犯意，於民國九十七年十一月
三日某時，在台南將軍鄉○○○道附近，向某真實姓名年籍不詳
，自稱「吳萬發」之成年男子取得具有殺傷力仿FN廠半自動手槍
製造之槍枝換裝土造金屬槍管而成之改造槍枝一支（含彈匣底座
、槍管螺帽各一個、槍管彈簧一條，槍枝管制編號000000
0000號）後，未經許可而持有之。嗣因其女友陳夏欽（為大
陸地區人民，所涉違反槍砲彈藥刀械管制條例及恐赫罪部分，業
經台灣士林地方法院判刑確定）與伊之夫曹昌鈺發生口角爭執，
曹昌鈺並表示其握有關於陳夏欽外遇之錄音內容，陳夏欽擔心曹
昌鈺會持該錄音內容向法院訴請離婚而遭遣返大陸地區，乃於九
十七年十一月四日凌晨四時十分許，搭乘計程車至上訴人位於台
北市○○區○○路二段三七二巷十四弄三號一樓住處向上訴人求
助，上訴人即將前開具有殺傷力之改造槍枝置於藍色CD盒內交予
陳夏欽。因而維持第一審為上訴人未經許可，持有可發射子彈具
有殺傷力之改造槍枝罪刑之判決（處有期徒刑三年十月，併科罰
金新台幣十萬元），固非無見。
惟查：(一)、審判程序之核心在於調查證據，而有關證人之訊問與
詰問更是調查證據之重心，因此，證人是否到場，影響審判程序
之進行至鉅，故刑事訴訟法於九十二年二月六日修正時，特參考
日本刑事訴訟規則第一百七十八條之八規定，而於第一百七十六
條之二明定，法院因當事人、代理人、辯護人或輔佐人聲請調查
證據，而有傳喚證人之必要者，為聲請之人應促使證人到場，以
利案件之進行，即課予聲請人督促證人到場之義務，惟對於違反
此義務者，並無制裁或失權之規定。而一般聲請人（如被告、自
訴人等），不若法院或檢察官擁有查詢證人資料之能力或權限，
或因與證人不熟識，甚或為敵性證人，本質上不能或不易督促證
人到庭，倘聲請人已舉出證人之部分資料（如姓名、年籍、地址
、電話等），可以得知證人身分之梗概，而法院認確有傳喚該證
人之必要，且由卷證或其權限亦不難考見該證人之詳細資料，即
應依聲請人之請求傳喚該證人到庭，不能以聲請人未督促證人到
庭或所提供之證人資料不完整，即謂無傳喚該證人之必要或可能
。本件上訴人因本案之唯一證人陳夏欽從未於審判程序接受交互
詰問，於第一審及原審均請求傳喚陳夏欽到庭作證（見第一審卷
第十六頁反面、第二十二頁；原審卷第十四、三十一頁），雖未
提出陳夏欽現於大陸地區之住居地址，惟依陳夏欽之前夫即證人
曹昌鈺於第一審證述仍有與陳夏欽聯繫（見第一審卷第六十頁）
等語，即不難由曹昌鈺處或陳夏欽當初入境台灣留存之紀錄得知
證人陳夏欽於大陸地區之正確地址，而予以傳喚。乃原審僅以上
訴人未促使陳夏欽到庭接受訊問或陳報其他足以傳喚陳夏欽之聯
絡方式，即認無從傳喚陳夏欽（見原判決第八頁第十三至十六行
）云云，不無調查未盡之違誤。(二)、審理事實之法院對於被告有
利及不利之證據，應一律注意，詳為調查，綜合全案證據資料，
本於經驗法則以定其取捨，並將取捨證據及得心證之理由於判決
內詳為說明。故證據雖已調查，而尚有其他部分並未調查，或證
據有保存時限，因故錯過期限，致無法再為調查，仍難遽為被告
有利或不利之認定。本件憑以認定上訴人成立犯罪之簡訊內容，
依該簡訊內容照片所示，僅有內容，而無傳送之日期及電話號碼
顯示（見九十七年度偵字第一四七九三號卷第七十三、七十四頁
），證人陳夏欽於偵查中證稱係上訴人於其開庭前一日（即九十
七年十二月十六日）傳送予伊（見同上卷第七十頁），而檢察官
僅命法警將該簡訊內容拍照，未再進一步查詢該簡訊是否由上訴
人使用之電話所發送或發送之位置，直至第一審時，上訴人指述
證人陳夏欽曾於上開時日利用其行動電話發送簡訊至陳夏欽自己
行動電話，以便偽造上訴人前揭傳送簡訊予陳夏欽之假象，並舉
出證人柯淑如為證，證人柯淑如亦證稱陳夏欽確有於前揭時日以
上訴人之行動電話傳送簡訊，惟不知傳送之對象及其內容等語（
見第一審卷第九十二頁及其反面），即不排除陳夏欽確有可能利
用上訴人之行動電話傳送簡訊予己之可能性，原審雖有依職權調
查上開簡訊之通聯紀錄及轉接基地台位置等情，以印證陳夏欽、
柯淑如何者所言為真，然因上開資料已逾電信事業處理有關機關
查詢電信通信紀錄實施辦法第五條規定保存之六個月期限而無法
查詢，有台灣大哥大股份有限公司書函可稽（見原審卷第六十九
頁）。揆諸前揭說明，上開簡訊內容，似難為上訴人有利或不利
之認定，乃原審僅以證人柯淑如不知陳夏欽使用上訴人行動電話
寄送簡訊予何人或何內容，即遽認難據為有利於上訴人之認定，
亦嫌速斷。(三)、依原判決認定之事實，上訴人於九十七年十一月
三日某時，向某真實姓名、年籍不詳，自稱「吳慶發」之男子取
得扣案之改造槍枝而持有後，應陳夏欽之請求，將上開槍枝交付
陳夏欽使用，倘若無誤，上訴人似另有「出借」槍枝之行為，與
其先前持有槍枝之行為，有何關連，攸關本件上訴人成立何項犯
罪之認定，未見原判決予以釐清，亦有判決理由不備之違法。以
上或為上訴意旨所指摘，或屬本院得依職權調查之事項，應認原
判決有撤銷發回之原因。
據上論結，應依刑事訴訟法第三百九十七條、第四百零一條，判
決如主文。
中    華    民    國  一○○  年   十二   月  二十九  日
                      最高法院刑事第十一庭
                          審判長法官  黃  正  興  
                                法官  許  錦  印  
                                法官  林  瑞  斌  
                                法官  陳  春  秋  
                                法官  謝  靜  恒  
本件正本證明與原本無異
                                      書  記  官  
中    華    民    國  一○一  年    一    月    三    日
                                                      Q